臺灣高等法院民事判決　　　　　　　　 98年度上易字第976號
上　訴　人　鴻捷空間設計有限公司
法定代理人　張賢燦
訴訟代理人　蘇弘志律師
被 上訴 人　漢邑工程有限公司
法定代理人　廖有利
訴訟代理人　侯俊安律師
上列當事人間給付工程款事件，上訴人對於中華民國98年7月29
日臺灣板橋地方法院97年度建字第79號第一審判決提起上訴，本
院於100年4月12日言詞辯論終結，茲判決如下：
    主  文
上訴駁回。
第二審訴訟費用由上訴人負擔。
    事實及理由
一、被上訴人主張：伊承攬上訴人發包之「仁愛59想裝修工程」
    之泥作、雜項代工（下稱系爭工程），該工程業於民國96年
    7月完成。工程費按工程進度請款，共分6期，每期請款保留
    款百分之10，上訴人已給付前3期，但第4至6期則均未給付
    ，加計前3期之保留款，共計新臺幣（下同）208萬5,911元
    未給付。嗣兩造於96年8月間進行會算對帳，經協商後，伊
    同意上訴人僅應給付195萬元，並分96年8月31日、9月15日
    、10月15日3期給付，惟上訴人僅給付第1期65萬元外，餘2
    期計130萬元尚未給付，經伊催告上訴人給付，仍未獲置理
    。爰依契約法律關係，請求上訴人給付伊130萬元，及自97
    年5月6日起至清償日止，按週年利率5%計算之利息，並陳明
    願供擔保請准宣告假執行等語。（原審為被上訴人勝訴之判
    決，上訴人聲明不服，提起上訴）並答辯聲明：上訴駁回。
二、上訴人則以：伊向訴外人浚博科技股份有限公司（下稱浚博
    公司）承攬「仁愛59想裝修工程」，將其中泥作工程轉交被
    上訴人承作。惟被上訴人所承作之系爭工程有諸多瑕疵，經
    浚博公司於96年8月中旬通知伊前去協商解決，伊復於96年8
    月20日通知被上訴人協同前去浚博公司協商，被上訴人仍未
    如期修復完成，浚博公司數度通知伊此情，並就伊之工程扣
    款達764萬500元，其中可歸責於被上訴人者為扣款部分133
    萬4,000元及損害賠償部分260萬元。是被上訴人所承作之系
    爭工程有諸多瑕疵，並未完工，依民法第490條第1項、第50
    5條第1項規定，不得請求報酬；另依同法第494條規定，伊
    得主張減少報酬；並得依同法第334條第1項規定，以上開被
    上訴人應負責之工程扣款133萬4,000元及損害賠償額260萬
    元，與被上訴人之請求主張抵銷，經抵銷後，被上訴人已無
    餘額得請求。而兩造雖曾於96年8月間進行對帳或會算，惟
    僅係就被上訴人工作數量與單價之計算，在正常狀況下，伊
    同意給付之款項，兩造會算並無和解之意，伊從未拋棄完工
    驗收後再付款之權利或減少報酬請求權或損害賠償請求權等
    語，資為抗辯。並上訴聲明：(一)原判決廢棄。(二)被上訴人在
    第一審之訴暨假執行之聲請均駁回。
三、兩造不爭執事項：
  (一)兩造於96年1月間簽訂契約，上訴人將其向浚博公司所承攬
    之「仁愛59想裝修工程」中之泥作工程及雜項代工（即系爭
    工程），轉包被上訴人承作。
  (二)兩造曾於96年8月間進行會算對帳，經協商後，被上訴人同
    意上訴人僅應給付195萬元，並分96年8月31日、9月15日、1
    0月15日3期給付，惟上訴人僅於96年8月給付第1期65萬元外
    ，餘2期計130萬元並未給付。
四、茲就兩造爭執之事項：被上訴人所承作之系爭工程是否因有
    瑕疵而未完工？上訴人為抵銷抗辯，有無理由？判斷如下：
  (一)被上訴人主張伊承攬上訴人發包之系爭工程，約定按實作實
    算承攬報酬，並按工程進度請款，共分6期估驗及請領等語
    ，業據提出請款明細、工程付款明細表等影本為證（見原審
    卷一第112至119頁），且兩造於96年8月間進行會算對帳，
    經協商後，上訴人同意分別於96年8月31日、9月15日、10月
    15日給付共計195萬元予被上訴人，業如前述，上訴人雖辯
    稱兩造之會算為計算工作數量，粗估其價格，伊從未拋棄瑕
    疵擔保請求權或不完全給付之損害賠償請求權，雙方會算並
    無和解及終止契約之意義云云。惟觀諸兩造之對帳資料（見
    原審卷一第120頁），其上有記載「保留款」「扣款部分」
    「重複請款」「公司罰款」，足見兩造以對帳方式確定承攬
    報酬金額，同時磋商被上訴人應被扣款項目與金額。參以上
    訴人自認被上訴人因96年5至8月未請到工程款，就退場等語
    （見本院卷第94頁），足見被上訴人確因上訴人未按期估驗
    並給付工程款，乃有終止系爭工程契約之意，兩造之會算非
    僅就被上訴人之工作數量，粗估其價格。
  (二)上訴人辯稱被上訴人所承作之系爭工程有諸多瑕疵，經伊復
    於96年8月20日通知被上訴人協同前去浚博公司協商，被上
    訴人於照片上註記「OK」，同意負責修補或完工，然被上訴
    人仍未如期修復完成云云，雖據提出被上訴人函文、浚博公
    司函文、照片等影本為證（見原審卷一第24至97、128至205
    頁），惟據上訴人否認其有參與該會議（見本院卷第42頁背
    面），且依證人張虹即浚博公司總經理證稱：「照片註記OK
    是我發包請他人修補時所做好的記號」等語（見原審卷三第
    34頁背面），足見被上訴人並未於96年8月20日參加工程缺
    失改善會議，並於會議中承諾修繕系爭工程之瑕疵。系爭工
    程縱令確有瑕疵，惟因上訴人既於96年8月20日前，已與被
    上訴人約定應給付195萬元承攬報酬予被上訴人，並分96年8
    月31日、9月15日、10月15日3期給付，設被上訴人曾承諾修
    繕瑕疵，竟未依約修繕，則被上訴人當會於96年8月31日拒
    絕給付上開和解之第1期65萬元，惟上訴人仍依約給付第一
    期款，故其辯稱被上訴人未盡修繕義務，顯悖於常情，應無
    可採。
  (三)上訴人辯稱被上訴人未完成系爭工程，施作之部分亦有瑕疵
    ，造成伊之損害等語，雖據提出宗輝企業社報價單影本為證
    （見本院卷第24頁），然經被上訴人否認其真正，且該報價
    單係宗輝企業社向浚博公司之報價，不足以證明宗輝企業社
    承攬報價單上所載之工作。且查系爭工程經台北市建築師公
    會鑑定結果固認「…標的物外牆部分段及相關修邊未完成…
    已施作之牆面欠平整，有腹凸現象，線條勾縫未連續一致，
    牆體銜接面之收邊不勻稱，有施工瑕疵…外觀有明顯瑕疵；
    考量各瑕疵施工面之局部整修，應難以達到整體牆面之完整
    美觀，建議拆除重做」（見鑑定報告書第5、6頁，外放證物
    ），惟兩造已就全部工程款及保留款進行結算，同意以195
    萬元和解，並合意終止契約，已如前述，衡情酌理，被上訴
    人應已修繕瑕疵，或上訴人於會算時予以扣款，且上訴人於
    會算後亦非給付全部承攬報酬，足見工作瑕疵或未完成等情
    係兩造合意終止契約時所預見，難將被上訴人退場時，系爭
    工程之進度未達於完工驗收階段歸責於被上訴人，則上訴人
    抗辯其係96年8月20日發現瑕疵，業主已將系爭工程另行發
    包予宗輝企業社施作等語為真（見本院卷第110頁背面），
    亦不能謂被上訴人應就前開另行發包之費用負賠償責任。
  (四)何況定作人之瑕疵修補請求權、修補費用償還請求權、減少
    報酬請求權、損害賠償請求權或契約解除權，均因瑕疵發見
    後一年間不行使而消滅，民法第514條第1項定有明文。定作
    人之減少報酬請求權，一經行使，即生減少報酬之效果，應
    屬形成權之性質，該條項就定作人減少報酬請求權所定之一
    年期間為除斥期間。上訴人既辯稱其係於96年8月20日發現
    系爭工程之瑕疵，竟遲至98年12月30日本件訴訟中始行使減
    少報酬之請求權（見本院卷第32頁），已逾一年期間，依上
    開規定，不得再為主張。
五、按債務之抵銷，以雙方當事人互負債務為必須具備之要件，
    本件上訴人就系爭工程未完工及瑕疵部分既不得再向被上訴
    人請求賠償或主張扣款，已如前述，則上訴人主張以工程扣
    款133萬4,000元及損害賠償額260萬元，與本件被上訴人之
    請求抵銷，自無理由，不應准許。
六、綜上所述，上訴人所為之抵銷抗辯既無理由，則被上訴人依
    契約法律關係，請求上訴人給付130萬元，及自支付命令送
    達翌日即97年5月6日起至清償日止，按週年利率5%計算之利
    息，為有理由，應予准許。原審判命上訴人如數給付，並為
    准免假執行之宣告，於法並無不合。上訴意旨指摘原判決不
    當，聲明廢棄改判，為無理由，應予駁回。
七、本件事證已臻明確，兩造其餘攻擊防禦方法，經審酌後，或
    與本件無涉，或與判決結果不生影響，毋庸一一論列。
八、據上論結，本件上訴為無理由。依民事訴訟法第449條第1項
    、第78條，判決如主文。
中    華    民    國   100    年    4     月    26    日
                    民事第十一庭
                        審判長法  官  呂太郎
                              法  官  劉坤典
                              法  官  徐福晉
正本係照原本作成。
不得上訴。
中    華    民    國   100    年    4     月    27    日
                              書記官  秦仲芳